臺灣新竹地方法院民事判決  
110年度重訴字第205號
原      告  林鈺琪  
訴訟代理人  彭亭燕律師
被      告  王善    
上列當事人間拆除地上物等事件，本院於民國111年8月9日辯論
終結，判決如下：
    主      文
被告應將坐落新竹市○○段○○○○○地號土地上，如附圖即新竹市地
政事務所民國一一一年一月十三日土地複丈成果圖所示ｄ部分面
積一一三平方公尺之地上物拆除，並將上開土地返還予原告。
被告應自民國一一○年六月七日起至返還第一項所示土地之日止
，按月給付原告新臺幣玖仟零肆拾元。
原告其餘之訴駁回。
訴訟費用由被告負擔。
    事實及理由
壹、程序方面：
    按不變更訴訟標的，而補充或更正事實上或法律上之陳述者
    ，非為訴之變更或追加，民事訴訟法第256條定有明文。查
    原告原對易葳宇、林美滿、吳陳玉雪（以上3人已調解成立
    ）、王善起訴請求拆屋還地，並請求給付相當於租金之不當
    得利。嗣經本院囑請地政人員現場實施測量被告所有地上物
    占用原告所有土地之位置及面積後，原告乃依測量結果，變
    更聲明如下述貳、一、聲明所示（見本院卷第118頁）。經
    核與前揭規定相符，應予准許。
貳、實體方面：
一、原告主張：坐落新竹市○○段00000地號土地（下稱系爭土地
    ）為原告所有，被告為門牌號碼新竹市○○○街00巷00弄0號鐵
    皮房屋（下稱系爭房屋）之所有權人，系爭房屋無占有使用
    系爭土地之正當權源，原告得依民法第767條第1項之規定，
    請求被告拆除地上物，並將土地回復原狀返還原告。另被告
    無權占用系爭土地，受有相當於租金之不當得利，致原告受
    有損害，爰依民法第179條規定，按系爭土地申報地價年息1
    0%計算，請求被告給付自原告取得系爭土地之日起至返還占
    用土地之日止，按月計算之相當於租金之不當得利新臺幣（
    下同）11,300元。並聲明：㈠被告應將坐落新竹市○○段00000
    地號土地上，如附圖d所示占用部分面積113平方公尺之地上
    物拆除，將土地返還予原告。㈡被告應自110年6月起至返還
    原告新竹市○○段00000地號土地之日止，按月給付原告11,30
    0元。㈢訴訟費用由被告負擔。
二、被告則以：我願意拆，但是因為電線遷移需要台電配合而無
    法拆等語。
三、得心證之理由：
（一）原告主張系爭土地為其所有，被告為門牌號碼新竹市○○○
      街00巷00弄0號鐵皮房屋之所有權人，系爭房屋無占有使
      用系爭土地之正當權源等情，有系爭土地登記第一類謄本
      、現況照片等件為證（見本院卷第23、37-39頁），復經
      本院於111年1月13日會同兩造及測量人員至現場履勘，並
      囑託新竹市地政事務所測量被告占用系爭土地之位置及面
      積，亦有勘驗筆錄及該地政事務所111年1月22日新地測字
      第1110000644號函所檢送之土地複丈成果圖在卷可稽（見
      本院卷第97-103頁），堪信為實。被告並不爭執其無權占
      用系爭土地，則原告依民法第767條第1項規定請求被告應
      將系爭土地上如新竹市地政事務所111年1月13日土地複丈
      成果圖（下稱附圖）所示ｄ部分面積113平方公尺之地上物
      拆除，並將系爭土地返還予原告，應屬有據。
（二）次按無法律上之原因而受利益，致他人受損害者，應返還
      其利益，依其利益之性質不能返還者，應償還其價額，民
      法第179條、第181條但書分別定有明文，而無權占有他人
      土地，可能獲得相當於租金之利益為社會通常之觀念（最
      高法院61年台上字第1695號判例參照）。查系爭土地為原
      告所有，被告占用如附圖所示ｄ部分面積113平方公尺土地
      興建鐵皮建物使用，妨害原告就系爭土地所有權之行使，
      並致原告受有損害，該等利益依性質不能返還，原告自得
      請求被告償還相當於租金之價額。而原告係於110年6月7
      日登記取得系爭土地所有權，有土地謄本可稽（見本院卷
      第23頁），則原告請求被告給付自110年6月7日起至返還
      占用土地之日止，按月給付相當於租金之利益，即屬有據
      。又相當租金之不當得利計算標準，應參酌土地法第105
      條、第97條第1項規定予以計算較為客觀公允，再按城市
      地方房屋之租金，以不超過土地及其建築物申報總價額年
      息10%為限，土地法第97條第1項定有明文。另按，基地租
      金之數額，除以基地申報地價為基礎外，尚須斟酌基地之
      位置，工商業繁榮之程度，承租人利用基地之經濟價值及
      所受利益等項，並與鄰地租金相比較，以為決定，並非必
      達申報總地價年息百分之10最高額（最高法院68年度台上
      字第3071號判例要旨參照）。經查，系爭土地臨5米道路
      ，附近為住宅區、交通便利等情，有勘驗筆錄在卷可參（
      見本院卷第99頁），本院審酌系爭土地之位置、周圍土地
      之用途、工商業繁榮程度等一切情狀，認原告請求以系爭
      土地申報地價年息10%計算相當於租金之損害，尚嫌過高
      ，應以系爭土地申報地價年息8%計算，較為公允。而系爭
      土地109年之申報地價為每平方公尺12,000元，有土地登
      記第一類謄本在卷可參（見本院卷第23頁），依此計算被
      告自110年6月7日起至返還土地之日止，按月應給付原告
      相當於之利益為9,040元（12,000元×113㎡×8%÷12月），則
      原告於此範圍內之請求，為有理由；逾此範圍之部分，即
      屬無據，應予駁回。
四、綜上所述，原告依民法第767條第1項規定請求被告應將坐落
    系爭土地上如附圖所示ｄ部分之地上物拆除後，將土地返還
    予原告，為有理由；原告併依民法第179條規定，請求被告
    給付自其取得系爭土地所有權之日起至返還土地之日止所獲
    相當於租金之不當得利如主文第二項，亦有理由，均應予准
    許，逾此範圍之請求，則屬無據，應予駁回。　　　　
五、本件事證已臻明確，兩造其餘攻擊防禦方法經審酌後，認於
    判決結果均不生影響，爰不一一論述。
六、訴訟費用負擔之依據：原告就所有物除去妨害部分之請求已
    全部達成其目的，而不當得利之請求雖部分敗訴，惟該部分
    核屬民事訴訟法第77條之2所定之附帶請求，則本件訴訟費
    用應依民事訴訟法第79條之規定，全部由被告負擔。
中    華    民    國    111    年    8    月    25    日
                  民事第二庭    法  官　傅伊君
以上正本係照原本作成。　　　　　　　　　　　　　　　　
如對本判決上訴，須於判決送達後20日內向本院提出上訴狀。如
委任律師提起上訴者，應一併繳納上訴審裁判費。　　　　　
中　　華　　民　　國　　111 　年　　8 　　月　　25　　日
　　　　　　　　　              書記官  彭富榮